【裁判字號】    95,易,295
【裁判日期】    950731
【裁判案由】    毒品危害防制條例
【裁判全文】
臺灣基隆地方法院刑事判決               95年度易字第295號
公  訴  人  臺灣基隆地方法院檢察署檢察官
被      告  乙○○
                    （另案在臺灣基隆監獄執行中）
上列被告因毒品危害防制條例案件，經檢察官提起公訴（95年度
毒偵字第943 號），被告為有罪之陳述，本院合議庭裁定由受命
法官獨任進行審判，經改依簡式審判程序審理後判決如下︰
    主      文
乙○○施用第二級毒品，累犯，處有期徒刑陸月，如易科罰金，
以銀元參佰元即新台幣玖佰元折算壹日。
    事      實
一、乙○○前於民國88年間因施用毒品案件，經臺灣板橋地方法
    院裁定送觀察、勒戒後，認無繼續施用毒品之傾向，於88年
    6 月30日執行完畢出所，並由臺灣板橋地方法院檢察署檢察
    官以88年度偵字第11340 號為不起訴處分確定。又於91年間
    因施用第二級毒品案件，經臺灣板橋地方法院裁定送觀察、
    勒戒後，認有繼續施用毒品之傾向，再經同院裁定送強制戒
    治（於93年1 月9 日因毒品危害防制條例修正報結），並判
    處有期徒刑3 月確定。再於92年間因竊盜案件，經同院判處
    有期徒刑4 月確定。嗣該二案件，經同院裁定應執行有期徒
    刑5 月確定。再於92年間因施用第二級毒品案件，經同院判
    處有期徒刑5 月確定。乙○○接續執行上開有期徒刑後，於
    93年8 月17日執行完畢，又於94年間因施用第二級毒品案件
    ，經同院判處有期徒刑8 月確定；同年間另因竊盜案件經本
    院判處有期徒刑8 月確定，該二案件嗣經本院裁定應執行有
    期徒刑1 年2 月確定（現執行中）。詎其仍未戒除毒癮，復
    基於施用第二級毒品安非他命之犯意，於94年12月26日凌晨
    1 、2 時許，在臺北縣新莊市○○路357 巷1 弄8 號住處，
    以將第二級毒品安非他命置於玻璃球製成之吸食器內加熱燒
    烤，再吸食產生煙霧之方式，施用第二級毒品安非他命1 次
    。嗣於94年12月26日上午9 時50分許，在基隆市○○區○○
    街120 號前，因另涉竊取小客車案件為警攔查，經其同意採
    尿送驗後，呈安非他命及甲基安非他命之陽性反應，始悉上
    情。
二、案經基隆市警察局第三分局移送臺灣基隆地方法院檢察署檢
    察官偵查後起訴。
    理  由
壹、程序事項
    查本件被告乙○○所犯者非為死刑、無期徒刑、最輕本刑為
    3 年以上有期徒刑之罪或高等法院管轄第一審案件，其於準
    備程序進行中，先就被訴事實為有罪之陳述，經告知其簡式
    審判程序之旨，並聽取公訴人、被告之意見後，本院業已依
    刑事訴訟法第273 條之1 第1 項之規定，裁定由受命法官獨
    任以簡式審判程序進行本案之審理。
貳、實體事項
一、上開事實，有下列證據可以證明：
  (一)上揭事實，業據被告檢察官偵查中及本院審理時坦承在卷，
    其自白核與下列事證相符，堪以採信。
  (二)昭信科技顧問股份有限公司濫用藥物尿液檢體檢驗報告1 紙
    ：
    被告為警查獲後所採集之尿液，經以氣相層析質譜儀分析法
    檢驗後，結果呈安非他命及甲基安非他命之陽性反應。
  (三)臺灣高等法院被告前案紀錄表1 份：
    被告因施用毒品案件，經執行觀察勒戒，於88年6 月30日執
    行完畢釋放，於觀察、勒戒執行完畢後之5 年內，又先後於
    91、92及94年間因施用第二級毒品案件，經臺灣板橋地方法
    院判處有期徒刑3 月、5 月及8 月確定。
二、論罪科刑之理由：
  (一)按毒品危害防制條例係於92年7 月9 日修正公布，自93 年1
    月9 日起施行，其中第20條、第23條將施用毒品之刑事處遇
    程序，區分為「初犯」、「五年內再犯」、「五年後再犯」
    。依其立法理由之說明：「初犯」，經觀察、勒戒或強制戒
    治後，應為不起訴處分或不付審理之裁定；經觀察、勒戒或
    強制戒治執行完畢釋放後，「五年內再犯者」，因其再犯率
    甚高，原實施之觀察、勒戒及強制戒治既已無法收其實效，
    爰依法追訴或裁定交付審理。至於經觀察、勒戒或強制戒治
    執行完畢釋放後，「五年後再犯者」，前所實施之觀察、勒
    戒或強制戒治已足以遮斷其施用毒品之毒癮，為其自新及協
    助其斷除毒癮，仍適用「初犯」規定，先經觀察、勒戒或強
    制戒治之程序。從而依修正後之規定，僅限於「初犯」及「
    五年後再犯」二種情形，始應先經觀察、勒戒或強制戒治程
    序。倘被告於5 年內已再犯，經依法追訴處罰，縱其第三次
    （或第三次以上）再度施用毒品之時間，在初犯經觀察、勒
    戒或強制戒治執行完畢釋放五年以後，已不合於「五年後再
    犯」之規定，且因已於「五年內再犯」，顯見其再犯率甚高
    ，原實施觀察、勒戒或強制戒治，已無法收其實效，即應依
    該條例第10條處罰（最高法院95年度台非字第59號、第65號
    判決意旨及最高法院95年第7 次刑事庭會議決議意旨參照）
    。被告有如事實欄所載，於88年6 月30日觀察勒戒執行完畢
    釋放5 年以內，又因施用第二級毒品案件，於91年、92年及
    94年間經臺灣板橋地方法院判處有期徒刑3 月、5 月及8 月
    確定，有前引臺灣高等法院被告前案紀錄表在卷可稽。被告
    既曾於「五年內再犯」，且經法院判處罪刑確定，竟又於94
    年12月26日凌晨1 、2 時許，施用第二級毒品，經警於94年
    12月26日上午9 時許查獲，揆諸前揭說明，即非屬毒品危害
    防制條例第20條第3 項所定「五年後再犯」之情形，故檢察
    官依法逕行起訴本案，於法要無不合，核先敘明。
  (二)查被告乙○○行為後，刑法業於民國94年1 月7 日修正、94
    年2 月2 日公布，並於95年7 月1 日起施行（下簡稱新法；
    修正前刑法下稱舊法），其中與本件有關部分之第41條第1
    項、第47條，均業已修正。按「行為後法律有變更者，適用
    行為時之法律，但行為後之法律有利於行為人者，適用最有
    利於行為人之法律。」，新法第2 條第1 項定有明文。此條
    規定係規範行為後法律變更所生新舊法律比較適用之準據法
    ，本身尚無新舊法比較之問題，於新法施行後，應一律適用
    新法第2 條第1 項之規定，為「從舊從輕」之比較，先予敘
    明。茲就本案新舊法比較結果說明如下：
    1.被告行為時之舊法第41條第1 項前段規定：「犯最重本刑
      為五年以下有期徒刑以下之刑之罪，而受六個月以下有期
      徒刑或拘役之宣告，因身體、教育、職業、家庭之關係或
      其他正當事由，執行顯有困難者，得以一元以上三元以下
      折算一日，易科罰金。」，且被告行為時之易科罰金折算
      標準，修正前罰金罰鍰提高標準條例第2 條前段（95 年7
      月1 日修正公布刪除）規定，就其原定數額提高為100 倍
      折算1 日，則被告行為時之易科罰金折算標準，應以銀元
      300 元折算1 日，經折算為新臺幣後，應以新臺幣900 元
      折算為1 日。惟新法第41條第1 項前段則規定：「犯最重
      本刑為五年以下有期徒刑以下之刑之罪，而受六個月以下
      有期徒刑或拘役之宣告者，得以新臺幣一千元、二千元或
      三千元折算一日，易科罰金。」，比較新舊法關於易科罰
      金折算標準，以舊法之規定較有利於被告，則應依新法第
      2 條第1 項規定，適用舊刑法第41條第1 項前段規定，定
      被告易科罰金之折算標準（最高法院95年度第八次刑事庭
      會議決議三(二)參照）。
    2.被告曾受如事實欄所載之有期徒刑執行完畢，有臺灣高等
      法院被告前案紀錄表在卷可按，其於有期徒刑執行完畢後
      ，5 年以內再故意犯本件有期徒刑以上之罪，不論依修正
      前之刑法第47條，或修正後之刑法第47條第1 項之規定，
      均構成累犯，並無刑罰法律之變更，自不生新舊法比較之
      問題，應逕依裁判時之刑法第47條第1 項，論以累犯。
  (三)按安非他命係毒品危害防制條例第2 條第2 項第2 款所定之
    第二級毒品，被告予以施用，核其所為，係犯毒品危害防制
    條例第10條第2 項之施用第二級毒品罪。又被告因施用而持
    有第二級毒品安非他命，其持有第二級毒品之低度行為應為
    施用第二級毒品之高度行為所吸收，不另論罪。
  (四)被告前曾受如事實欄所載有期徒刑之執行完畢，其於5 年以
    內故意再犯本件有期徒刑以上之罪，為累犯，應依法加重其
    刑。
  (五)爰審酌被告犯罪之動機、曾有施用毒品前科仍不思悔改，一
    再施用毒品，顯見其無戒斷之決心，及施用毒品係自我戕害
    之行為，與其犯後態度等一切情狀（修正後刑法第57條之規
    定，為法院就刑之裁量審認標準見解之明文化，非屬法律變
    更，無新舊法比較問題，最高法院95年第八刑事庭會議決議
    六(一)參照），量處如主文所示之刑，併諭知易科罰金之折算
    標準。
三、應適用之法律：
    刑事訴訟法第273 條之1 第1 項、第310 條之2 、第454 條
    第1 項、第299 條第1 項前段，毒品危害防制條例第10條第
    2 項、第23條第2 項，刑法第11條前段、第2 條第1 項、第
    47條第1 項、修正前刑法第41條第1 項前段，修正前罰金罰
    鍰提高標準條例第2 條，現行法規所定貨幣單位折算新臺幣
    條例第2 條。
四、對於本件判決如有不服，得自收受送達後10日內，向本院提
    出上訴書狀，上訴於臺灣高等法院。
本案經檢察官甲○○到庭執行職務。
中    華    民    國    95    年    7    月    31    日
                  刑事第二庭法  官    劉桂金
以上正本證明與原本無異。
對於本件判決如有不服，應於收受送達後10日內，向本院提出上
訴書狀，上訴於臺灣高等法院，並按他造當事人之人數附具繕本
。
中    華    民    國    95    年    7    月    31    日
                            書記官    鄧順生
附錄論罪法條：
毒品危害防制條例第10條第2項：
施用第2 級毒品者，處3 年以下有期徒刑。


司法院資訊處製作；財團法人民間司法改革基金會備份。
